# 合并报表抵消分录的问题

提问人：EdwardGrieg 时间：2015-08-04 22:43:12
在编制合并报表时，我们通常需要消除子公司分派现金股利对母公司合资公司个别报表带来的影响。 假设母公司持有子公司80%的股权，子公司分派股利 4500 万。 那么消除子公司债务母公司债券时 借：应付股利 4500 、 3600 贷：应收股利4500 、 3600 这里究竟应当是 4500 万还是 3600 万呢？ 在我看来应当是 4500 万，实体理论下应当将母公司、子公司、少数股东视为一体，少数股东与子公司之间的交易不应对合并报表产生影响。 资料显示不是这样，请大神指教。

回答人：chenyiwei
少数股东本身没有被纳入合并报表范围，因此子公司对少数股东的应付股利属于对集团以外的负债，不能抵销。

提问人：EdwardGrieg 时间：2015-08-05 09:05:35
如果像你所说的：“少数股东本身没有被纳入合并报表范围”的话，那么我觉得对于子公司向母公司份派现金股利的经济行为，在合并报表中也不应当进行以下调整： 借：少数股东损益 贷：子公司已向少数股东分配的权益 我认为这个分录已经表明了合并报表中要剔除子公司向少数股东分配股利对报表的影响。 显然在子公司向母公司份派现金股利的经济行为中， 合并报表对于“权益、损益”和“资产”的态度不太一样。 我认为是不会发生这种情况的， 如果确实是这样的话，麻烦您解释一下。 大神大神，谢谢你

回答人：chenyiwei
合并报表中少数股东损益一般不可能直接与权益相抵，所以要看你是在哪里看到你所引用的这笔分录的，其背景是什么。

回答人：chenyiwei
子公司和母公司都是合并报表范围内的主体，两者之间的股利分配交易当然属于合并报表层面应抵销的内部交易。但少数股东本身的报表没有被纳入合并报表范围，所以不是内部交易不能抵销。

提问人：EdwardGrieg 时间：2015-8-12 09:02:16
就是这个例题，陈版主，帮帮忙啊

回答人：chenyiwei
就你所举的例子，A公司对少数股东的应付股利 900 万是对合并范围以外的负债，是合并集团对外承担的债务，所以应继续体现在合并报表层面，不能抵销，这不是合并报表范围内部单位之间的内部往来。

提问人：EdwardGrieg 时间：2015-08-12 20:10:51
接 5 楼 问题就在于这里了，抵消分录中 借：少数股东损益 贷：已分配利润 已经充分反映了对于少数股东损益我们的态度：要将少数股东视为合并报表的一部分，不然也不会对于分配股利所造成的会计影响进行消除，即恢复子公司因分配股利造成的所有者权益减少，消除少数股东因分配股利实现的损益。 这样一来，合并报表对于少数股东的资产“应收股利”和损益“少数股东损益”的处理态度就出现了偏差，让人困扰。

回答人：chenyiwei
少数股东是合并主体的权益持有者之一。既然是权益持有者，那就不可能是合并主体的一部分，因为任何会计主体都不可能自己拥有自己的权益。所以少数股东对子公司的应收股利也不纳入合并报表，自然不能抵销。

提问人：EdwardGrieg 时间：2015-08-12 23:16:38
接六楼内容 我觉得不是这样的，我觉得只有母公司股东才是合并主体的权益持有者， 况且如果确实如你所说的话，那么对于分配股利少数股东计提的“少数股东损益”也不该抵消 就像我在六楼说的那样。 麻烦您了，陈版！

回答人：chenyiwei
请查阅本版面上对实体理论的讨论。

提问人：EdwardGrieg 时间：2015-08-12 23:58:30
是这个《IPO高级研讨班课件—财务会计问题(3)—企业合并、合并财务报表和权益法核算的相关问题》 么？ 另外，您就是中瑞岳华的啊，计学撮要是您写的么。里面会计跨越处理的相关阐述让我对作者佩服了好久好久啊。 是您么，好激动

回答人：chenyiwei
可以参考，请注意识别会计主体和其所有者之间的界限。另外对实体理论的相关背景的讨论也请注意。